【裁判字號】    99,事聲,76
【裁判日期】    991217
【裁判案由】    支付命令聲明異議
【裁判全文】
臺灣臺中地方法院民事裁定              99年度事聲字第76號
聲  明  人  吳盛富
相  對  人  邵維祥
訴訟代理人  洪靖雅
上列相對人聲請對聲明人發支付命令事件，聲明人對於本院司法
事務官民國99年8月20日所為之99年度司促字第14797號支付命令
異議駁回之處分不服，聲明異議，本院裁定如下：
    主    文
原處分廢棄。
    理    由
一、按當事人對於司法事務官處理事件所為之終局處分，得於處
    分送達後10日之不變期間內，以書狀向司法事務官提出異議
    。但支付命令之異議仍適用第518條及第519條之規定。司法
    事務官認前項異議有理由時，應另為適當之處分；認異議為
    無理由者，應送請法院裁定之。法院認第1項之異議為有理
    由時，應為適當之裁定；認異議為無理由者，應以裁定駁回
    之。前項裁定，應敘明理由，並送達於當事人，民事訴訟法
    第240條之4定有明文。經查，本件聲明人前於民國（下同）
    99年7月22日具狀對本院非訟中心99年度司促字第14797號支
    付命令聲明異議，經承辦之司法事務官以其異議逾期為由，
    於99年8月20日裁定駁回其異議，並於99年9月3日送達聲明
    人，聲明人不服該裁定，於同年月7日具狀為本件聲明異議
    ，本件聲明異議業已遵期提出，合先敘明。
二、本件聲明意旨略以：聲明人住於台北縣新店市○○街27巷29
    弄15號4樓，而台中市○區○○路1段26號13樓之6之處所，
    本為聲明人之租住處，早於99年1月即未居住在該地，99年7
    月1日聲明人自不可能在台中市○區○○路1段26號13樓之6
    收受鈞院所寄發之99年度司促字第14797號支付命令，該支
    付命令是他人於99年7月下旬輾轉寄至台北予聲明人，該支
    付命令於聲明人異議時，並未逾20日法定期限，並請求廢棄
    原裁定等語。
三、本件原裁定以本院99年度司促字第14797號支付命令，依據
    卷內送達證書所載，係於99年7月1日送達正本於聲明人，異
    議之提出係於同年7月22日，顯已逾越20日法定期間，故依
    據民事訴訟法第518條規定駁回其異議，而本件原裁定送達
    地址則為台中市○區○○路1段26號13樓之6之地址，查：
（一）按送達於住居所、事務所或營業所不獲會晤應受送達人者
      ，得將文書付與有辨別事理能力之同居人或受僱人。民事
      訴訟法第137條第1項固定有明文。惟必向受送達人之住居
      所為送達並經有辨別事理能力之同居人或受僱人代為收受
      送達方有前開補充送達之適用，如向非受達人之住居所為
      送達，即無該條款之適用，仍應於應受送達人實際領取該
      訴訟文書時方生送達之效力，合先敘明。
（二）本件本院99年度司促字第14797號支付命令裁定確於99年7
      月1日送達於台中市○區○○路1段26號13樓之6，經證人
      鄧國笙代為受領，並於99年7月1日20時55分由證人詹媛琇
      代為領取掛號等情，雖據證人鄧國笙、詹媛琇到庭陳明，
      並有送達回證、證人鄧國笙所提出社區掛號信件領取登記
      資料一份，在卷可參，固堪信為真，惟聲明人主張：其曾
      設籍於台中市○區○○路1段26號13樓之6，然自99年1月
      間即未居住於台中市○區○○路1段26號13樓之6，而係居
      住於台北縣新店市○○街27巷29弄15號4樓，並未於99 年
      7月1日收受上開支付命令，係於99年7月下旬收悉支付命
      令後，隨即聲明異議等情，經本院查詢聲明人之戶政資料
      ，其於99年2月2日已與設籍在台中市○區○○路1段26 號
      13樓之6之證人詹媛琇離婚，有戶籍查詢資料一份在卷可
      參，是聲明人主張其早已離開台中市○區○○路1段26 號
      13樓之6，應非無據。
（三）又證人鄭國笙到庭陳證：「（是否認識聲明人？）答：不
      認識。」、「（擔任職務？）答：管理員，我在檸檬樹三
      期擔任管理員，現在還是。」、「（提示送達證書，上面
      的簽名是你簽立？）答：是。送達證書上面的公文，我會
      登記在簽收簿上，他們來領的時候，會在上面簽名，是聲
      明人的太太詹媛琇來領的，兩份都是這樣。聲明人的太太
      剛剛搬走，搬到哪裡我不清楚，房子剛賣掉，至於當時聲
      明人是否還住在那裡，我不清楚。聲明人跟詹媛琇離婚，
      我不清楚。以往聲明人的信件都是詹媛琇來領取。我們不
      知道聲明人實際上住那裡，房子應該是詹媛琇所有，不然
      住戶登記不會是詹媛琇。」等語（詳參本院99年10月20日
      調查筆錄），按證人鄭國笙為台中市○區○○路1段26號
      社區管理員，如聲明人為居住在社區之住戶，證人鄭國笙
      豈有不識之理？更明聲明人主張其於送達期間未居住於台
      中市○區○○路1段26號13樓之6，應屬有據。再參諸證人
      詹媛琇到庭結證稱：「我不認識相對人邵維祥，聲明人吳
      盛富是我前夫。」、「（與聲明人吳盛富原來是何關係？
      ）答：本來是配偶關係，99年2月2日離婚。離婚後，聲明
      人就沒有跟我住一起，本來就沒有住一起，只是戶籍設在
      台中這邊，他本來就住在台北。剛離婚的時候，他有回來
      看小孩，但不會到我居住的地方。」、「（提示領取登記
      簿，文件是你代收？）答：我是住大樓，是管委會代收，
      他們代收後，會掛牌在信箱通知有掛號信，我代收後，我
      會集中他的信件，一起寄給聲明人，那一陣子信比較多，
      我寄給他的信件，不知道是哪一些，我代收後，不知道何
      時寄給他。我和他離婚後，沒有同居一起。我不知道我代
      收的信件內容，但我會看到是法院的文件。轉交給聲明人
      的時間，我不記得了，我會寄到聲明人上班的公司。我是
      以限時信函寄送，不會寄掛號，所以沒有留下資料。99年
      2月以後，就沒有住在台中，只有在過年那一天住在台中
      的地址，台中的房子是我的，聲明人確實沒有跟我住在一
      起。」等語（詳參本院99年10月20日調查筆錄），依證人
      詹媛琇前開證述，聲明人於99年2月2日與其離婚前，即未
      居住於台中市○區○○路1段26號13樓之6，於離婚後復無
      居住在台中市○區○○路1段26號13樓之6之事實，顯見台
      中市○區○○路1段26號13樓之6非聲明人之住居所，證人
      詹媛琇、鄭國笙均非聲明人之同居人或受僱人，系爭99年
      度司促字第14 797號支付命令於99年7月1日自不生送達之
      效力，必於應受送達人實際領取該訴訟文書時方生送達之
      效力。
（四）另系爭99年度司促字第14797號支付命令裁定事後雖經證
      人詹媛琇以限時信之方式，轉寄於聲明人，聲明人至早亦
      僅能於99年7月2日（詹媛琇於99年7月1日夜間收受，衡情
      至早於隔日99年7月2日上午方能轉寄予聲明人收受）收受
      送達，參諸聲明人自承於99年7月下旬收受送達，並於99
      年7月22日聲明異議，顯見聲明人之異議未逾20日法定期
      間，是原裁定以對聲明人於99年7月1日送達為合法送達，
      並據此駁回聲明人支付命令之異議聲請，容有未洽，故應
      由本院裁定將駁回異議聲請之處分廢棄後，復由司法事務
      官另行處理為適當。
四、爰依民事訴訟法第240條之4第3項，裁定如主文。
中    華    民    國    99    年    12    月    17   日
                  民事第四庭  法  官  王金洲
以上為正本證明與原本無異。
不得抗告。
中    華    民    國    99    年    12    月    17   日
                              書記官  魏愛玲

司法院資訊處製作；財團法人民間司法改革基金會備份。
